---
title: "estacionariedad"
format: html
---

```{r}
#| message: false

library(tidyverse)
library(fpp3)
```

```{r}
aus_production |> 
  autoplot(Cement)

aus_production |> 
  autoplot(log(Cement))
```

```{r}
aus_production |> 
  features(log(Cement), unitroot_kpss)
```



Parece que logramos estabilizar la varianza con logaritmos. Falta estabilizar la media. Vamos a aplicar diferencias estacionales:

```{r}
#| warning: false

aus_production |> 
  autoplot(
    Cement |> log() |> difference(lag = 4)
  )
```

Vamos a comprobar si esta serie ya es estacionaria o no:

```{r}
aus_production |> 
  features(log(Cement) |> difference(lag = 4), unitroot_kpss)
```

```{r}
aus_production |> 
  features(log(Cement), unitroot_nsdiffs)
```

La prueba `unitroot_nsdiffs` dice que se deben aplicar **diferencias estacionales** una vez para convertirla en estacionaria. Vamos a ver si, adicionalmente, se deben aplicar diferencias no estacionales:

```{r}
aus_production |> 
  features(log(Cement) |> difference(4), unitroot_ndiffs)
```

```{r}
aus_production |> 
  features(log(Cement), unitroot_ndiffs)
```

```{r}
#| warning: false
aus_production |> 
  autoplot(log(Cement) |> difference())

aus_production |> 
  features(log(Cement) |> difference(), unitroot_kpss)
```
# ARIMA

```{r}
cemento_desestacionalizado <- aus_production |> 
  model(stl = STL(log(Cement), robust = TRUE)) |> 
  components() |> 
  select(Quarter, season_adjust) |> 
  rename(Cement = season_adjust)

cemento_desestacionalizado |> 
  autoplot(Cement)
```
Vamos a modelar el cemento desestacionalizado usando ARIMA. La serie parece no ser estacionaria.

```{r}
cemento_desestacionalizado |>
  features(Cement, unitroot_ndiffs)
```

La prueba me indica que necesitamos una diferencia no estacional. En otras palabras, sugiere que el orden `d` del modelo ARIMA debe ser 1 (`d=1`).

Vamos a obtener los órdenes `p` y `q` observando las gráficas de la función de autocorrelación **ACF** y de la función de autocorrelación parcial **PACF**:

```{r}
cemento_desestacionalizado |> 
  gg_tsdisplay(Cement, plot_type = 'partial')
```

Graficar la ACF y PACF de una serie que **no** es estacionaria no me sirve de nada. Vamos a graficar la serie en primeras diferencias:

```{r}
#| warning: false

cemento_desestacionalizado |> 
  gg_tsdisplay(Cement |> difference(), plot_type = 'partial')
```

